臺灣彰化地方法院民事判決
109年度婚字第46號
原      告  謝忠彬  

被      告  黃翠玲(HUYNH THI THUY LINH)

上列當事人間請求離婚事件，本院於民國110年5月5日言詞辯論
終結，判決如下：
    主  文
一、准原告與被告離婚。
二、訴訟費用由被告負擔。
    理  由
壹、程序部分
一、家事事件法第53條規定：「婚姻事件有下列各款情形之一者
    ，由中華民國法院審判管轄：一、夫妻之一方為中華民國國
    民。二、夫妻均非中華民國國民而於中華民國境內有住所或
    持續一年以上有共同居所。三、夫妻之一方為無國籍人而於
    中華民國境內有經常居所。四、夫妻之一方於中華民國境內
    持續一年以上有經常居所。但中華民國法院之裁判顯不為夫
    或妻所屬國之法律承認者，不在此限。被告在中華民國應訴
    顯有不便者，不適用前項之規定」。該條第2項規定屬抗辯
    事項，非經被告提起抗辯，法院自無庸審酌。至所謂「應訴
    顯有不便」，應解為被告「應訴客觀上不能或極其不便」者
    而言，不及於被告「主觀上不願至本國法院應訴」的情形，
    故被告是否有「應訴顯有不便」之情，應依客觀具體事證認
    定之，非得僅憑被告個人主觀意願即認其有應訴困難之情。
    倘被告僅以其不在中華民國境內為由抗辯其應訴顯有不便，
    應非可採（臺灣高等法院暨所屬法院101年法律座談會民事
    類提案第23號研討結果參照）。再家事事件法第52條規定：
    「確認婚姻無效、撤銷婚姻、離婚、確認婚姻關係存在或不
    存在事件，專屬下列法院管轄：一、夫妻之住所地法院。二
    、夫妻經常共同居所地法院。三、訴之原因事實發生之夫或
    妻居所地法院。當事人得以書面合意定管轄法院，不受前項
    規定之限制。第一項事件夫或妻死亡者，專屬於夫或妻死亡
    時住所地之法院管轄。不能依前三項規定定法院管轄者，由
    被告住、居所地之法院管轄。被告之住、居所不明者，由中
    央政府所在地之法院管轄」。本件原告為中華民國國民，被
    告為越南籍人，兩造結婚時、離婚部分訴之原因事實發生時
    ，兩造婚後在臺之共同住居所地、被告在我國之居留地址，
    均在原告之住所地即戶籍地（即彰化縣鹿港鎮，見本院卷第
    39、45頁外人居停留資料查詢、結婚登記申請書），又卷內
    並無事證可認被告在我國應訴顯有不便之情形，依前開規定
    ，中華民國法院對本件訴訟有審判權，且本院即兩造婚後在
    我國之共同居住地之法院，對本案亦有管轄權。
二、涉外民事法律適用法第50條規定：「離婚及其效力，依協議
    時或起訴時夫妻共同之本國法；無共同之本國法時，依共同
    之住所地法；無共同之住所地法時，依與夫妻婚姻關係最切
    地之法律」。本件原告為中華民國人，被告為越南籍人，兩
    造結婚時、婚後、離婚部分訴之原因事實發生時，兩造之共
    同住居所地，均係原告之住所地即戶籍地（彰化縣鹿港鎮）
    ，按上規定與說明，本件離婚事件，自應適用中華民國法律
    。
三、被告經合法通知未於言詞辯論期日到場，復查無民事訴訟法
    第386條各款所列情形，依家事事件法第51條準用民事訴訟
    法第385條第1項前段規定，本院自得依原告聲請，由其一造
    辯論而為判決。
貳、實體部分
一、原告起訴主張略以：兩造係於民國106年11月20日結婚，被
    告於107年5月1日來臺，108年5月31日被告說要回去越南辦
    保險金，結果一去不回，打電話給被告都打不通也找不到，
    透過朋友去被告越南的家裡找被告媽媽問，被告的媽媽也說
    不知道被告去哪裡、電話也打不通，都找不到被告，被告也
    封鎖原告的通訊軟體，被告是突然不告而別，沒有履行夫妻
    義務。被告離開後到現在，都沒有跟原告或原告家人聯絡，
    原告不知道被告現在人在何處。綜上，爰依民法第1052條第
    1項第5款、第2項規定，請求判決如主文所示等語。
二、被告經合法通知未於言詞辯論期日到場，亦未提出書狀表達
    相關聲明或陳述。
三、得心證之理由：
（一）「民法第1052條第5款所謂夫妻之一方，以惡意遺棄他方
      ，在繼續狀態中者，係指夫或妻無正當理由，不盡同居或
      支付定庭生活費用之義務而言」（最高法院39年台上第41
      5號裁判參照，原為判例）。「所謂以惡意遺棄他方，不
      僅須有違背同居義務之客觀事實，並須有拒絕同居之主觀
      情事始為相當」（最高法院40年台上第91號裁判參照，原
      為判例）。
（二）兩造於106年11月20日在越南結婚，並於107年4月10日在
      臺灣辦理結婚登記，被告來臺後，兩造共同居住在彰化縣
      ○○鎮○○路○段000巷00號原告之戶籍地；被告自108年5月31
      日藉口要回越南辦事而離去後，即未再返回，也從未與原
      告或原告家人聯絡，至今未能取得被告聯絡與下聞，雖原
      告託友人至被告越南老家尋找，也無法尋得；被告自108
      年5月31日出境離臺後，迄109年4月17日為止，查無入境
      來臺之紀錄等情，除為原告以書狀並到庭陳述明確，復經
      證人即原告之姊謝姿如到庭證述在卷（本院卷第109至111
      頁），互核大致相符，原告並提出戶籍謄本、越南社會主
      義共和國結婚證書在卷，復經本院依職權函調內政部移民
      署109年4月17日移署資字第1090043996號函暨附件入出國
      日期紀錄、外人居停留資料查詢(外僑)-明細內容、彰化○
      ○○○○○○○○109年4月20日彰鹿戶字第1090001207號函暨附件
      結婚登記申請書等相關資料在卷可稽，堪認屬實。
（三）由上可知，兩造婚後在臺共同生活僅1年時間，被告便藉
      故返回越南，其後更故意斷絕一切聯繫，也刻意不讓原告
      取得任何聯絡方式，讓原告聯絡無著，縱使是原告透過在
      越南的朋友去被告越南的家中詢問，也未能尋得被告的下
      落，至今也查無被告再度入境我國的紀錄，兩造分離迄今
      已達近2年之久，種種跡象都顯示被告早在一開始離臺時
      ，在主觀意思上、客觀行動上，便懷有拒絕返臺、拒絕與
      原告再續夫妻情緣的意思，才會先刻意假借事由離家，其
      後即讓原告遍尋不著，也從未主動聯繫，顯已沒有繼續維
      持兩造婚姻之意。基上事證，可認被告在主觀上已無來臺
      與原告繼續共同為夫妻生活的意思存在，其客觀上違反夫
      妻同居義務、置原告於不顧，且此一狀態仍在繼續中，被
      告如此的作為，當係無正當理由，出於惡意遺棄的意思，
      棄配偶即原告一方於不顧甚明，原告主張被告惡意遺棄乙
      節，堪予採信。
（四）從而，原告依民法第1052條第1項第5款規定，訴請判決離
      婚，為有理由，應予准許。原告之離婚請求既經准許，其
      另依同法第1052條第2項規定訴請離婚即無庸再行審酌，
      附此敘明。
四、本件判決基礎已臻明確，當事人其餘攻擊防禦方法及訴訟資
    料，核於判決結果不生影響，爰不一一論駁，併予敘明。
五、據上論結，本件原告之訴為有理由，依家事事件法第51條，
    民事訴訟法第385條第1項前段、第78條，判決如主文。
中　　華　　民　　國　　110 　年　　5 　　月　　19　　日
                    家事法庭  法　官  魏志修
以上正本係照原本作成。
如對本判決上訴，須於判決送達後20日之不變期間內，向本院提
出上訴狀（須附繕本）。如委任律師提起上訴者，應一併繳納上
訴審裁判費。
中　　華　　民　　國　　110 　年　　5 　　月　　19　　日
                      　　　  書記官  陳秀香

備註：本案確定後本院將依職權發給「確定證明書」，須持本判
決及「確定證明書」，始可辦理戶籍登記。